臺灣高等法院刑事判決　　　　　　　　　　　　　　九十一年度上易字第三六四號
　　上　訴　人　台灣板橋地方法院檢察署檢察官
　　被　　　告　乙○○
右上訴人，因被告侵占案件，不服臺灣板橋地方法院九十年度易字第三五五五號，中
華民國九十年十二月十二日第一審判決（起訴案號：臺灣板橋地方法院檢察署九十年
度偵字第一二一一七號）提起上訴，本院判決如左：
    主      文
原判決撤銷。
乙○○連續意圖為自己不法之所有，而侵占對於業務上所持有之物，處有期徒刑陸月
，如易科罰金以參佰元折算壹日。
    事      實
一、乙○○於民國九十年間，受雇於生活便利雜誌有限公司（下稱生活公司），擔任
    招攬廣告及收取廣告費用之業務，竟基於意圖為自己不法所有之概括犯意，連續
    於九十年二月間，將向客戶乙軒防水工程、信輝土木工程、金龍防水防漏、速通
    衛生工程等依次收取新台幣（下同）七千四百元、三萬元、一萬元、八千八百元
    之廣告費，變易持有為不法所有，未依規定繳回生活公司，而將之據為己有。
二、案經生活公司之代表人甲○○訴由台灣板橋地方法院檢察署檢察官偵查起訴。
    理      由
一、右開事實，訊據被告乙○○固坦承未將上揭客戶所交付之廣告費繳回公司，惟矢
    口否認有何侵占犯行，辯稱：公司尚積欠伊廣告契約成立後之後傭金即廣告費百
    分之十之獎金，又因生活公司遲未發刊，為避免顧客權益受影響，伊才先行將廣
    告費用留下，而未繳回公司，而法院已判生活公司，應給付伊薪資一萬五千三百
    三十五元云云。
二、惟查：
    (一)被告受託招攬廣告，所訂立之廣告合約書，均以生活公司為合約相對人，因此
      向對造即委刊廣告人所收之費用均屬生活公司所有，被告並無權據為己有，所
      辯僱主積欠其薪資及契約成立後之廣告費一定比率之獎金等情，應係卸責飾詞
      。
    (二)被告在九十年二月招攬業績未達十萬元，薪津應減半，且其未被解僱，離職前
      向客戶收刊登廣告費未繳還生活公司總額為五萬六千二百元此情為被告在板橋
      地院簡易庭九十一年度板勞分字第一號給付薪資等案所是承，服務期中借支薪
      津共五萬七千五百元（參見卷附該案宣示判決筆錄之理由要領），今被告以所
      收廣告費自行折抵薪津，表明其無不法所有意圖。然按抵銷，必須給付種類相
      同，均屬清償期，且性質上可抵銷，始可主張抵銷（參見民法第三百三十四條
      第一項），本件廣告費為生活公司所有，被告有權代收，無權據為己有，廣告
      費與薪資債之種類不同，廣告當事人並支付薪資傭金之義務與被告，顯乏對價
      關係，所辯不得作為阻犯意之依據。
    (三)被告之犯行已據生活公司代表人甲○○指陳詳盡，並經證人邱瑞英詳述傭金計
      算方法，未收足廣告費公司不付後傭金，所收費用應於隔天繳回公司（見九十
      年偵字第一二一一七偵查卷第八頁反面），此外，又有乙軒防水工程等四家之
      廣告給付書在卷可稽，被告所辯各情均無可採，事證已足，被告犯行洵堪認定
      。
三、核被告乙○○所為，係犯刑法第三百三十六條第二項之業務侵占罪，其先後多次
    犯行時間緊接，均犯構成要件相同之罪，顯基於概括犯意反覆為之，應按連續犯
    論以一罪。
四、原判決以被告與生活公司間對傭金之計算認知不同，認被告尚乏侵占之不法所有
    意圖為無罪之判決，然查被告挪用乙軒防水工程等客戶廣告費未於隔日繳回公司
    ，竟予挪用在先，已變持有為所有，何況尾款全數入帳，始可請求後段傭金。先
    挪用所收廣告費，復以後段傭金未給付為無侵占藉口，在時間點上顯乏理由，原
    判決認本件為民事糾紛，而置刑責不論，已有失出。公訴人據以指摘原判決不當
    為有理由，爰將原判決撤銷改判，審酌被告之犯罪動機、手段、侵占金額不大，
    及犯罪後之態度等一切情狀，量處如主文所示之刑並諭知易科罰金之折算標準。
據上論斷，應依刑事訴訟法第三百六十九條第一項前段、第三百六十四條、第二百九
十九條第一項前段，刑法第五十六條、第三百三十六條第二項、第四十一條第一項前
段，罰金罰鍰提高標準條例第一條前段、第二條，判決如主文。
本案經檢察官蔡瑞宗到庭執行職務。
中      華      民      國    九十一    年      四      月    二十四    日
                              臺灣高等法院刑事第十八庭
                                  審判長法  官  吳      敦
                                        法  官  劉  慧  芬
                                        法  官  吳  明  峰
右正本證明與原本無異。
不得上訴。
                                        書記官  李  華  安
中      華      民      國    九十一    年      四      月    二十四    日
附錄：本案論罪科刑法條全文
刑法第三百三十六條第二項
對於公務上或因公益所持有之物，犯前條第一項之罪者，處一年以上七年以下有期徒
刑，得併科五千元以下罰金。
對於業務上所持有之物，犯前條第一項之罪者，處六月以上五年以下有期徒刑，得併
科三千元以下罰金。
前二項之未遂犯罰之。
